臺灣新北地方法院民事判決　　　　　　 110年度訴字第1338號
原　　　告　合作金庫商業銀行股份有限公司

法定代理人　雷仲達　
訴訟代理人　張辰豪　
　　　　　　紀毅宏　
被　　　告　張清松　
　　　　　　薛美紅　
　　　　　　年建營造有限公司

法定代理人
兼上列二人
訴訟代理人　張凱彬　
上列當事人間請求返還借款事件，經本院於民國110 年10月18日
言詞辯論終結，判決如下：
    主  文
一、被告應連帶給付原告新臺幣（下同）100 萬元，及如附表二
    所示之利息及違約金。
二、原告其餘之訴駁回。
三、訴訟費用由被告連帶負擔。
    事實及理由
壹、程序事項：
一、按解散之公司，除合併、分割或破產而解散外，應行清算；
    解散之公司，於清算範圍內，視為尚未解散，公司法第24條
    及25條分別定有明文。次按公司之清算人，在執行職務範圍
    內，為公司負責人；有限公司之清算，以全體股東為清算人
    ，但公司法或章程另有規定或經股東決議，另選清算人者，
    不在此限，公司法第8 條第2 項及第113 條準用第79條亦分
    別定有明文。經查，被告年建營造有限公司（下稱年建公司
    ）經全體股東同意於民國110 年4 月1 日決議解散，並推股
    東張凱彬為清算人，辦理清算事務，張凱彬亦向本院聲報就
    任年建營造之清算人，經本院准予備查；年建公司又於110
    年4 月7 日經新北市政府以府經司字第1108023149號函解散
    登記等情，有有限公司變更登記表、股東同意書、新北市政
    府110 年4 月7 日函文、本院110 年7 月21日新北院賢民事
    潔110 年度司司字第300 號函文在卷可證（本院卷第37至39
    頁、第41頁、第115 頁）。另年建公司迄未向公司所在地法
    院即本院聲報清算完結等情，有本院民事紀錄科查詢表附卷
    可按（本院卷第49頁）。是依上開說明，年建公司迄今尚未
    完結清算程序，則其法人格尚未消滅，自有當事人能力，且
    應以清算人張凱彬為年建公司之法定代理人，合先敘明。
二、本件被告均未於最後言詞辯論期日到場，核無民事訴訟法第
    386 條所列各款情形，爰依原告之聲請，由其一造辯論而為
    判決。
貳、實體事項：
一、原告主張：年建公司於109 年12月25日邀被告薛美紅、張清
    松（與年建公司合稱被告，分別逕稱其名）為連帶保證人，
    向原告借款二筆50萬元，約定借款期間均為1 年，期間按月
    繳息，到期一次還本，利率自109 年12月25日至110 年6 月
    30日止，採固定計息，分別為1%及1.5%，自110 年6 月30日
    至110 年12月25日止，改依原告當時公告之定儲指數月利率
    指標加碼1.66% 計算浮動計息。未按期攤繳本息時，自逾期
    之日起6 個月以內者，加前開利率10% ，逾期6 個月以上者
    ，其超過6 個月部分，加前開利率20% ，計付違約金。詎年
    建公司於110 年4 月23日發生票據到期未能兌現經通報拒絕
    往來，故依授信約定書個別協商條款第1 條第2 款約定，被
    告喪失分期償還之期限利益，全部債務視為到期，應立即清
    償，且年建公司亦僅繳息至110 年3 月29日。爰依民法消費
    借貸及連帶保證之法律關係提起本件訴訟等語，並聲明：㈠
    被告應連帶給付原告50萬元，及如附表一編號1 所示之利息
    、違約金。㈡被告應連帶給付原告50萬元，及如附表一編號
    2 所示之利息、違約金。
二、被告均未於最後言詞辯論期日到場，惟據年建公司及薛美紅
    之前到場所為之陳述略以：同意原告請求等語。
三、本院之判斷：
㈠、原告主張之上開事實，業據其提出與其所述相符之借據、連
    帶保證書、台灣票據交換所第一類票據信用資料查覆單、授
    信約定書、放款資料查詢單、定儲指數月指標利率表等件影
    本為證（本院卷第17至30頁、第147 至149 頁），且被告迄
    未爭執上開事實，自堪信為真實。
㈡、按稱消費借貸者，謂當事人一方移轉金錢或其他代替物之所
    有權於他方，而約定他方以種類、品質、數量相同之物返還
    之契約；借用人應於約定期限內，返還與借用物種類、品質
    、數量相同之物；遲延之債務，以支付金錢為標的者，債權
    人得請求依法定利率計算之遲延利息，但約定利率較高者，
    仍從其約定利率；當事人得約定債務人於債務不履行時，應
    支付違約金，民法第474 條第1 項、第478 條前段、第233
    條第1 項、第250 條第1 項分別定有明文。次按保證債務之
    所謂連帶，係指保證人與主債務人負同一債務，對於債權人
    各負全部給付之責任者而言，是連帶保證債務之債權人得同
    時或先後向保證人為全部給付之請求（最高法院45年台上字
    第1426號判例、77年度台上字第1772號判決參照）。而保證
    債務，除契約另有訂定外，包含主債務之利息、違約金、損
    害賠償及其他從屬於主債務之負擔，同法第740 條亦定有明
    文。經查，年建公司尚積欠原告100 萬元之借款未依約清償
    ，且票據交換所公告年建公司於110 年4 月23日因存款不足
    經通報為拒絕往來戶（本院卷第23頁），則依系爭授信約定
    書第5 條第1 項第2 款約定，年建公司未返還之借款已視為
    全部到期，即負有返還義務。而薛美紅、張清松復為本件消
    費借貸債務之連帶保證人，依上開規定，自應與主債務人負
    同一債務，對於債權人即原告負全部給付責任。惟原告請求
    被告連帶給付自違約之日即自110 年5 月1 日起至清償日止
    ，均按借款利率加計20% 違約金部分，與系爭借據第6 條約
    定：借款人如未按期攤還本息時，應自逾期之日起6 個月以
    內按放款利率10% ，逾6 個月以上者，按放款利率20% 計算
    違約金之約定未盡符合（本院卷第17頁、第19頁）。亦即自
    違約之日起6 個月以內，違約金係按借款利率加計10%r計算
    。因此，自110 年5 月1 日起至110 年10月30日止，該期間
    之違約金，應按借款利率加計10% 計算，原告逾此範圍請求
    之違約金為無理由，應予駁回。
四、結論：原告依民法消費借貸及連帶保證之法律關係，請求被
    告連帶給付如主文第1 項所示之本金、利息及違約金，為有
    理由，應予准許。逾此範圍之請求，為無理由，應予駁回。
五、以一訴附帶請求其孳息、損害賠償、違約金或費用者，不併
    算其價額，民事訴訟法第77條之2 第2 項定有明文。原告僅
    就請求違約金部分敗訴，原告敗訴部分不影響訴訟標的價額
    計算，是以本件訴訟費用仍應由被告連帶負擔，附此說明。
六、據上論結，原告之訴為一部有理由、一部無理由，因此判決
    如主文。
中    華    民    國  110     年    11    月    1    日
                  民事第七庭    法  官  王婉如
以上正本係照原本作成。
如對本判決上訴，須於判決送達後20日內向本院提出上訴狀。如
委任律師提起上訴者，應一併繳納上訴審裁判費。
中    華    民    國  110     年    11    月    1    日
                                書記官  鄔琬誼
附表一
┌──┬───────┬───────────┬────────────┐
│編號│本金（新台幣）│  利          息      │ 違       約        金  │
├──┼───────┼───────────┼────────────┤
│ 1  │ 500,000元    │自110 年3 月30日起至  │自110 年5 月1 日起至清償│
│    │              │110 年6 月30日止，按年│日止，按左列利率20% 計算│
│    │              │息1%計算之利息；自110 │違約金。                │
│    │              │年6 月30日起至清償日止│                        │
│    │              │，按年息2.5%計計算之利│                        │
│    │              │息。                  │                        │
├──┼───────┼───────────┼────────────┤
│ 2  │500,000元     │自110 年3 月30日起至  │自110 年5 月1 日起至清償│
│    │              │110 年6 月30日止，按年│日止，按左列利率20% 計算│
│    │              │息1.5%計算之利息；自  │違約金。                │
│    │              │110 年6 月30日起至清償│                        │
│    │              │日止，按年息2.5%計算之│                        │
│    │              │利息。                │                        │
└──┴───────┴───────────┴────────────┘
附表二
┌──┬───────┬───────────┬────────────┐
│編號│本金（新台幣）│  利            息    │ 違       約       金   │
├──┼───────┼───────────┼────────────┤
│ 1  │ 500,000元    │自110 年3 月30日起至11│自110 年5 月1 日起至110 │
│    │              │0 年6 月30日止，按年息│年10月31日止，按左列利率│
│    │              │1%計算之利息；自110年 │10% ，自110 年11月1 日起│
│    │              │6 月30日起至清償日止，│至清償日止，按左列開利率│
│    │              │按年息2.5%計算之利息。│20% 計算違約金。        │
├──┼───────┼───────────┼────────────┤
│ 2  │500,000元     │自110 年3 月30日起至11│自110 年5 月1 日起至110 │
│    │              │0 年6 月30日止，按年息│年10月31日止，按左列利率│
│    │              │1.5%計算之利息；自110 │10% ，自110 年11月1 日起│
│    │              │年6 月30日起至清償日止│至清償日止，按左列利率20│
│    │              │，按年息2.5%計算之利息│% 計算違約金。          │
│    │              │。                    │                        │
└──┴───────┴───────────┴────────────┘